【裁判字號】    98,訴,402
【裁判日期】    990422
【裁判案由】    過失致死
【裁判全文】
臺灣宜蘭地方法院刑事判決               98年度訴字第402號
公  訴  人  臺灣宜蘭地方法院檢察署檢察官
被      告  甲○○
            乙○○
上二人共同
選任辯護人  曾文杞律師
上列被告等因過失致死案件，經檢察官提起公訴（98年度偵字第
2034號），聲請改依協商程序而為判決，本院判決如下：
    主  文
甲○○、乙○○犯業務過失致人於死罪，各處有期徒刑貳月，如
易科罰金，以新臺幣壹仟元折算壹日，均緩刑貳年。
    事實及理由
一、犯罪事實：
    乙○○係址設宜蘭縣頭城鎮○○里○○路○段252號日昇實業
    社之負責人，甲○○係日昇實業社工作場所現場負責人，負
    責執行工程施作，乙○○與甲○○2人均為從事土石搬運業
    務之人。緣於民國97年9月間，宜蘭縣頭城鎮公所為辛樂克
    颱風緊急搶修工程，將位於宜蘭縣頭城鎮金面溪上游水壩等
    3處土石淤積清淤工程，以簽辦方式報請行政院農業委員會
    水土保持局臺北分局核備，以預估新臺幣（下同）15萬元，
    交由承攬人日昇實業社承攬，雙方未訂立工程合約，待搶修
    工程完成後，再依實做實算計價，原事業單位日昇實業社，
    再將上開清淤工程之土石搬運，交由承攬人祥奕企業社承攬
    ，以卡車公定價，出車作業1日8千元外加營業稅百分之5計
    價，雙方未訂立工程合約，待搶修工程完成後，再依實做實
    算計價。嗣於97年9月20日下午1時25分許，祥奕企業社之負
    責人高錫桂駕駛車牌號碼356-RM號大貨車，至宜蘭縣頭城鎮
    新豐瀑布金面溪左岸河床上，進行向河床倒車準備將清淤之
    土石倒入溪邊之工作，而甲○○及乙○○2人本應注意勞工
    安全衛生法第17條第1項「事業單位以其事業之全部或一部
    分交付承攬時，應於事前告知該承攬人有關其事業工作環境
    、危害因素暨本法及有關安全衛生規定應採取之措施」之規
    定，於事前以書面或協商會議紀錄具體告知承攬人祥奕企業
    社之高錫桂有關其位於上開工程其作業之工作場所之地質、
    地形環境，可能有表土崩塌、車輛機械翻落之危害因素，應
    採取防止表土崩塌、車輛機械翻落之措施，且應注意營造安
    全衛生設施標準第69條第3款「雇主使勞工以機械從事露天
    開挖作業應依下列規定辦理：於搬運機械作業或開挖作業時
    ，應指派專人指揮，以防止機械翻覆或勞工自機械後側接近
    作業場所」之規定，並依勞工安全衛生法施行細則第23條召
    開協商會議作成紀錄，對本件土石淤積清淤工程從事既有可
    能因土石搬運行進路程有因泥土道路對搬運土石之貨車重量
    承載力不足致道路開口側邊緣表土崩陷，並導致車輛翻覆，
    人員被夾之危害，應確實巡視，善盡指揮、協調、聯繫、調
    整有關搬運之大貨車後退行進於既有泥土道路時，防止該道
    路開口側邊緣表土崩塌導致車輛翻落之防護措施，對於高錫
    桂駕駛大貨車從事該作業，應指導與協助高錫桂使其接受勞
    工安全衛生教育訓練等具體防止職業災害發生之必要措施，
    詎甲○○、乙○○依當時情形，並無不能注意之情事，竟疏
    於注意前揭規定，未採取防止措施，未於現場指派專人指揮
    ，防止機械翻覆，致高錫桂駕駛該大貨車進入該工程工地作
    業時，因該地方土質掏空、鬆軟，車輛重心不穩，摔落河道
    上，以致高錫桂所駕車輛翻落，高錫桂被夾於車內，經送醫
    急救，仍於97年9月23日上午10時45分，因頭頸部外傷、頸
    椎骨折致神經性休克而死亡。
二、證據：
  (一)被告甲○○、乙○○於本院審理中之自白。
  (二)證人吳坤村於警詢、偵查中之證詞。
  (三)證人林振乾於偵查中之證詞。
  (四)證人賴清柱於偵查中之證詞。
  (五)宜蘭縣政府營利事業登記證1份、道路交通事故現場圖1份、
    現場照片26張、礁溪分局處理高錫桂意外致死案勘查現場示
    意圖1份、臺灣宜蘭地方法院檢察署勘驗筆錄1份、行政院勞
    工委員會北區勞動檢查所98年2月23日勞北檢營字第0981002
    239號函附災害檢查初步報告書1份。
  (六)國立陽明大學附設醫院診斷證明書1張、臺灣宜蘭地方法院
    檢察署相驗筆錄1份、臺灣宜蘭地方法院檢察署相驗屍體證
    明書1份、臺灣宜蘭地方法院檢察署法醫檢驗報告書1份、相
    驗照片6張。
三、本件經檢察官與被告2人於審判外達成協商之合意，且被告2
    人均已認罪，其合意內容如主文所示。經查，上開協商合意
    並無刑事訴訟法第455條之4第1項所列情形之一，檢察官聲
    請改依協商程式而為判決，本院爰不經言詞辯論，於協商合
    意範圍內為協商判決，合予敘明。
四、應適用之法條：
  (一)程序法方面：刑事訴訟法第455條之4第2項、第455條之8。
  (二)實體法方面：刑法第276條第2項、第41條第1項前段、第74
    條第1項第1款，刑法施行法第1條之1第1項、第2項前段。
五、本判決不得上訴。但如認有刑事訴訟法第455條之4第1項第1
    款、第2款、第4款、第6款、第7款所定情形之一，或違反同
    條第2項規定，而不服本判決，得自收受判決送達之日起10
    日內，向本院提出上訴書狀，上訴於第二審法院。
本案經檢察官劉惟宗到庭執行職務。
中    華    民    國    99    年    4    月     22    日
                  刑事第二庭  法  官  蘇錦秀
以上正本證明與原本無異。
                              書記官  劉晨輝
中    華    民    國    99    年    4     月    24    日
【附錄本案論罪科刑法條】
★刑法第276條：
因過失致人於死者，處2年以下有期徒刑、拘役或2千元以下罰金
。
從事業務之人，因業務上之過失犯前項之罪者，處5年以下有期
徒刑或拘役，得併科3千元以下罰金。

司法院資訊處製作；財團法人民間司法改革基金會備份。
